【裁判字號】    89,易,3417
【裁判日期】    900424
【裁判案由】    傷害
【裁判全文】
臺灣高雄地方法院刑事判決                        八十九年度易字第三四一七號
    公  訴  人  臺灣高雄地方法院檢察署檢察官
    被      告  乙○○
    被      告  丙○○
右列被告因傷害案件，經檢察官提起公訴（八十九年度偵字第一四九六三號），本院
判決如左︰
    主  文
乙○○傷害人之身體，處拘役參拾日，如易科罰金以參佰元折算壹日。
丙○○傷害人之身體，處拘役參拾日，如易科罰金以參佰元折算壹日。
    事  實
一、丙○○於民國八十九年四月十一日中午十二時三十分許，至高雄市○○區○○街
    一五五號欲探視母親，詎在上址騎樓處，適遇該公寓住戶乙○○欲駕車外出，彼
    此互瞄不滿後，竟起口角，互萌傷害犯意，丙○○持高跟鞋、乙○○持鋁製棍棒
    相互毆擊對方，致乙○○受有右下眼瞼紅腫傷（○‧３Ｘ○‧２公分）、左前額
    擦傷瘀血（○‧６Ｘ○‧２公分）、下巴擦傷瘀血（○‧５Ｘ○‧２公分）、後
    頸部擦挫傷（７Ｘ○‧３公分）及右手兩處擦挫傷（各○‧５Ｘ○‧７公分及○
    ‧３Ｘ○‧２公分）等傷害；丙○○則左大腿瘀血、左肘擦傷及左手腕瘀血擦傷
    。
二、案經乙○○、丙○○分別訴由高雄市政府警察局小港分局報告臺灣高雄地方法院
    檢察署檢察官偵查起訴。
    理  由
一、訊據被告乙○○、丙○○，固坦承於右揭時地發生口角爭執，惟均矢口否認有傷
    害犯行。乙○○辯稱：當時係丙○○以麵包鞋朝伊左半邊臉打下去，為搶她的鞋
    子，有撞到她，她也有摔倒受傷，之後因丙○○手上還拿著麵包鞋破口大罵，伊
    才順手拿了一把鋁製棍棒云云。另丙○○則辯稱：是乙○○突然出拳打她的頭部
    ，伊即撥電話報警，乙○○見狀，便又持鋁製棍棒打她，伊並無與乙○○互毆，
    是拿鞋子自衛云云。經查：
    （一）被告乙○○部分：
          右揭犯罪事實，業據告訴人丙○○指訴綦詳，且被告於警訊時即自承：「
          八十九年四月十一日下午十二時三十分，在高雄市○○區○○街一五五號
          騎樓下，因雙方看一眼，告訴人丙○○說看什麼，影響雙方情緒，互罵，
          進而互打，雙方都有傷痕‧‧‧（問：你是否拿鐵管攻擊告訴人丙○○？
          ）有，我只攻擊她的雙腳。」等語（見八十九年六月二十五日警訊筆錄）
          。核與證人即當天到場處理之員警丁○○所證稱：「到現場時就看到洪永
          泰和丙○○在騎樓處爭吵，乙○○手上拿了一根中空的鐵棒‧‧‧‧‧‧
          當時我看丙○○的臉部、頸部、左右手臂都有紅腫的現象。」之情節亦相
          一致（見本院八十九年九月七日訊問筆錄）。此外，復有丙○○所提安泰
          醫院診斷證明書一紙及受傷照片五張附卷可稽，被告之傷害犯行可堪認定
          。
    （二）被告丙○○部分：
          右揭犯罪事實，業據告訴人乙○○指訴綦詳，另經本院派員警訪查當地住
          戶，其中住戶甲○○陳稱：「當時在四樓電梯口看見乙○○眼旁流血及頸
          部被抓傷嚴重流血，得知是被丙○○抓傷及打傷。」等語（見高雄市政府
          警察局小港分局九十年一月十二日高市警港分刑字第一八六三四號函送之
          訊問筆錄）。核與乙○○所提安泰醫院診斷證明書所載受傷之情形大致相
          符。另依乙○○所受傷害之情形觀之，又與其所指述遭被告持麵包鞋攻擊
          頭部之情節相吻合，被告顯有持麵包鞋毆打乙○○之行為。另查被告固主
          張係出於自衛云云。惟按正當防衛係對於現在不正侵害防衛自己或他人權
          利者而言，本案兩人因口角互毆彼此成傷，不能證明乙○○先行侵害，自
          不得主張正當防衛。（最高法院十七年上字第六八六號亦同此見解）況兩
          造於發生爭執之過程中，被告尚有空餘時間，撥打兩通行動電話報警處理
          （見本院八十九年八月二十八日訊問筆錄），且被告遭毆打之部位，主要
          係手部及腿部，而觀之乙○○所受傷害則主要係分佈於頭部，且受傷較為
          嚴重，有上開兩紙診斷證明書在卷可證，是被告毆打乙○○，顯亦非出於
          防衛之意思甚明，從而被告主張係出於正當防衛等情，顯不足採。其傷害
          之犯行，亦堪認定。
二、核被告二人所為，均係犯刑法第二百七十七條第一項之傷害罪。爰審酌被告二人
    僅因口角即出手傷人，及兩造受傷情形尚非嚴重，惟尚未達成和解等一切情狀，
    酌情各量處如主文所示之刑，並均諭知易科罰金之折算標準。
三、按被告犯罪後，刑法第四十一條第一項，已於九十年一月十日修正公布，並於同
    月十二日生效施行，其修正後規定為「犯最重本刑為五年以下有期徒刑之罪，而
    受六月以下有期徒刑或拘役之宣告，因身體、教育、職業或家庭之關係或其他正
    當事由，執行顯有困難者，得以一元以上三元以下折算一日，易科罰金。但確因
    不執行所宣告之刑，難收矯正之效，或難以維持法秩序者，不在此限。」舊法僅
    規定為「犯最重本刑為三年以下有期徒刑之罪，而受六月以下有期徒刑或拘役之
    宣告，因身體、教育、職業或家庭之關係，執行顯有困難者，得以一元以上三元
    以下折算一日，易科罰金。」比較新舊法之結果，修正後之現行刑法第四十一條
    第一項後段附加規定「但確因不執行所宣告之刑，難收矯正之效，或難以維持法
    秩序者不在此限」部分，對被告較為不利，依刑法第二條第一項但書之規定，自
    應適用修正前刑法第四十一條之規定，附此敘明。
據上論斷，應依刑事訴訟法第二百九十九條第一項前段，刑法第二條第一項但書、第
二百七十七條第一項、修正前刑法第四十一條，罰金罰鍰提高標準條例第一條前段、
第二條，判決如主文。
中      華      民      國    九十    年      四月    二十四      日
                                    臺灣高雄地方法院刑事第二庭
                                        審判長法  官  黃三友
                                              法  官  廖建瑜
                                              法  官  高英賓
右正本證明與原本無異。
如不服本判決，應於送達後十日內，向本院提出上訴狀。
                                              書記官  林雯琪
中      華      民      國    九十    年      四      月    二十五      日
附錄本判決論罪之法條全文
刑法第二百七十七條條第一項
  傷害人之身體或健康者，處三年以下有期徒刑、拘役或一千元以下罰金。


司法院資訊處製作；財團法人民間司法改革基金會備份。
